【裁判字號】    98,訴,899
【裁判日期】    981228
【裁判案由】    殺人未遂
【裁判全文】
臺灣高雄地方法院刑事判決               98年度訴字第899號
公  訴  人  臺灣高雄地方法院檢察署檢察官
被      告  丙○○
義務辯護人  蔡淑媛律師
被      告  丁○○
義務辯護人  黃小舫律師
上列被告因殺人未遂案件，經檢察官提起公訴（98年度偵字第86
53號），本院判決如下：
    主  文
丙○○共同犯重傷未遂罪，累犯，處有期徒刑參年。
丁○○共同犯重傷未遂罪，處有期徒刑壹年陸月，緩刑參年，緩
刑期間付保護管束。
    事  實
一、丙○○前於民國94年間，因違反職役職責案件，經國防部南
    部地方軍事法院判處有期徒刑1 年6 月確定，於95年4 月10
    日縮短刑期假釋出監，假釋期間付保護管束，後因保護管束
    期滿未經撤銷視為執行完畢。詎仍不知悔改，僅因於98年2
    月7 日晚間10時許前某時，在高雄市○鎮區○○路夜市○○○○○路夜市）遊逛行進間，認素昧平生之戊○○對其瞪視
    且此舉有挑釁意味，心生不滿，騎乘車牌號碼不詳之機車一
    路尾隨離開瑞北路夜市之戊○○至址設於高雄市前金區○○○路122 號「高雄市立高雄女子高級中學」（下稱高雄女中
    ）大門口，而因戊○○、甲○○、乙○○與彼等之其他友人
    本欲前往高雄愛河參觀燈會，故相約在高雄女中大門口見面
    ，丙○○見戊○○停留在高雄女中大門口，認機不可失，隨
    即於同日晚間10時7 分許以其持用之門號0000000000號行動
    電話電召其友人丁○○及約5 、6 名真實姓名年籍不詳之男
    子（下稱丙○○之友人）至高雄女中旁小巷內集合，並於其
    等抵達後與之共同商議教訓戊○○，丙○○並取出其所有之
    電擊棒1 支（未扣案）交予丁○○後，丙○○與丁○○等人
    自該小巷走至高雄女中大門口，丁○○先上前質問甲○○是
    否有在瑞北路夜市瞪視其友人，經甲○○答稱沒有，丙○○
    隨即上前指認戊○○即為在瑞北路夜市對其瞪視之人，丁○○及該5 、6 名丙○○之友人立即上前包圍戊○○，丁○○
    並持該電擊棒對空電擊威嚇、阻饒甲○○、乙○○及戊○○
    之其他友人不得靠近，丙○○、丁○○及該5 、6 名丙○○
    之友人均可預見如持利刃朝人體背部用力揮刺，可能傷及肺
    部、主動脈等人體重要臟器、血管，造成人之身體、健康之
    重大不治或難治之傷害，竟共同基於縱使戊○○受重傷亦不
    違背本意之犯意聯絡，先由丁○○持上開電擊棒電擊戊○○
    之身體，致戊○○頓失行動能力而蜷曲倒臥在地，再由丙○○持類似折疊式瑞士刀之利刃1 支（未扣案，亦無證據證明
    為槍砲彈藥刀械管制條例所規範之刀械）朝已無反抗能力而
    趴臥在地之戊○○背部，以由內往外及上往下方揮刺9 刀，
    丁○○則持續以上開電擊棒電擊戊○○之身體，該5 、6 名
    丙○○之友人則分持安全帽、甩棍（均未扣案）或以徒手、
    腳踹之方式共同毆打戊○○，致戊○○受有背部多處穿刺傷
    （1.8x0.5x4 公分、1.5x0.5x4.5 公分、2.2x0.6x4.5 公分
    、2.2x0.5x4 公分、1.0x0.3x2 公分、1.0x0.5x0.5 公分、
    1.8x0.5x1 公分、0.8x0.3x0.5 公分、0.8x0.3x0.5 公分）
    、左耳紅腫鈍挫傷等傷害。嗣丙○○及丁○○等人見戊○○
    倒地不起，背部亦流血不止，認教訓戊○○之目的已達，遂
    騎乘機車逃離現場。經戊○○之友人將戊○○送醫急救，經
    急診縫合19針治療且因上開穿刺傷幸未傷及心肺要害，始未
    發生重傷害之結果。嗣經警據報到場處理，循線而查獲上情
    。
二、案經高雄市政府警察局新興分局移送臺灣高雄地方法院檢察
    署檢察官偵查起訴。
    理  由
壹、證據能力：
一、證人即被害人戊○○、證人甲○○、乙○○於警詢時之陳述
    及指認，均有證據能力：
(一)按被告以外之人於審判外之言詞或書面陳述，除法律有規定
    外，不得作為證據；被告以外之人於檢察事務官、司法警察
    官或司法警察調查中所為之陳述，與審判中不符時，其先前
    之陳述具有較可信之特別情況，且為證明犯罪事實存否所必
    要，得為證據；被告以外之人於審判中死亡者，其於檢察事
    務官、司法警察官或司法警察調查中所為之陳述，經證明具
    有可信之特別情況，且為證明犯罪事實之存否所必要者，得
    為證據，刑事訴訟法第159 條第1 項、第159 條之2 、第15
    9 條之3 第1 款分別定有明文。
(二)經查，證人戊○○、甲○○於警詢中就本件案發經過等細節
    之陳述與指認，與其等於本院審理中之陳述不盡相符；另證
    人乙○○業於98年9 月18日死亡乙節，業據證人戊○○陳述
    在卷（見本院98年度訴字第899 號卷《下稱訴字卷》第78頁
    ），並有個人基本資料查詢結果1 紙可證（見訴字卷第88頁
    ），而證人戊○○、甲○○及乙○○之警詢筆錄記載均採取
    一問一答之方式，綜觀全卷，亦無何事證顯示其等之警詢筆
    錄係遭受不正方法訊問或非出於其自由意志而為陳述，且證
    人戊○○、甲○○及乙○○製作警詢筆錄時，較接近案發時
    點，印象較為清晰，參以本件就被告丙○○、丁○○係基於
    何種主觀犯意以上開方式傷害證人戊○○乙節，有賴憑藉被
    告丙○○、丁○○之客觀行為及案發當時情境加以綜合研判
    ，是證人戊○○、甲○○及乙○○就案發當時各項細節之描
    述及對犯罪行為人之指認，至關重要，且均為證明犯罪事實
    之存否所不可或缺者，揆諸前揭說明，應認證人戊○○、甲○○於警詢時之陳述及指認，符合刑事訴訟法第159 條之2
    規定；證人乙○○於警詢時之陳述及指認，則符合刑事訴訟
    法第159 條之3 第1 款規定，均有證據能力。被告丙○○及
    其辯護人辯稱：上開證人3 人之警詢陳述及指認無證據能力
    云云，及被告丁○○及其辯護人辯稱：上開證人3 人之警詢
    陳述無證據能力云云，均不足採信。
二、證人戊○○、甲○○、乙○○於偵查中之陳述，均有證據能
    力：
(一)按被告以外之人於偵查中向檢察官所為陳述，除顯有不可信
    之情況者外，得為證據，刑事訴訟法第159 條之1 第2 項定
    有明文。偵查中對被告以外之人所為之偵查筆錄，或被告以
    外之人向檢察官所提之書面陳述，性質上均屬傳聞證據。惟
    現階段刑事訴訟法規定檢察官代表國家偵查犯罪、實施公訴
    ，依法其有訊問被告、證人及鑑定人之權，證人、鑑定人且
    須具結，而實務運作時，檢察官偵查中向被告以外之人所取
    得之陳述，原則上均能遵守法律規定，不致違法取供，其可
    信度極高。職是，被告以外之人前於偵查中已具結而為證述
    ，除反對該項供述得具有證據能力之一方，已釋明「顯有不
    可信之情況」之理由外，不宜以該證人未能於審判中接受他
    造之反對詰問為由，即遽指該證人於偵查中之陳述不具證據
    能力。
(二)經查，證人戊○○、甲○○、乙○○等3 人於偵查中之陳述
    ，均經檢察官告知權利後依法具結後，以證人身分陳述，訊
    問程式全程錄音錄影，有上開證人之偵訊筆錄、結文及庭訊
    光碟附卷可稽，核上開製作筆錄之過程，並無違法取證之情
    形，所為陳述蓋係出於供述者之真意，客觀上無顯不可信之
    情形，且除於本院審理期間已死亡之證人乙○○之外，證人
    戊○○、甲○○均已於本院審理時到庭作證，經公訴人、被
    告丙○○之辯護人、被告丁○○及其辯護人當庭交互詰問，
    並給予被告丁○○與之詰問、對質之機會。至被告丙○○於
    證人戊○○、甲○○於98年11月27日本院審理期間到庭作證
    時固未在場，惟被告丙○○之辯護人已於該次期日詰問證人
    戊○○、甲○○完畢，且被告丙○○經本院於前次言詞辯論
    期日即98年10月30日庭訊結束時面告應於98年11月27日自行
    到庭，卻於98年11月27日言詞辯論期日無正當理由不到庭，
    嗣其於98年12月25日本院最後言詞辯論期日到庭時，亦稱並
    無問題詰問證人戊○○及甲○○，有本院歷次審判筆錄可參
    ，堪認被告丙○○之對質詰問權已獲保障。此外，被告丁○○及其辯護人並未釋明上開證人3 人於偵訊中之陳述有何顯
    不可信之情況，揆諸前揭說明，應認上開證人3 人於偵訊中
    之陳述，俱有證據能力。是被告丁○○及其辯護人辯稱：上
    開證人3 人於偵查中之陳述為傳聞證據，均未經被告丁○○
    詰問，無證據能力云云，不足採信。
三、證人即共同被告丙○○於警詢及偵訊之陳述，對於被告丁○○而言，無證據能力：
    按證人依法應具結而未具結者，其證言不得作為證據，刑事
    訴訟法第158 條之3 定有明文。經查，被告丙○○於警詢、
    偵訊時所為之陳述，對於被告丁○○而言，均屬於被告丁○○以外之人於審判外之陳述，係傳聞證據，本無證據能力；
    且被告丙○○於偵訊中係以被告之身分接受檢察官之訊問，
    未經具結，嗣於本院審理中亦未以證人身分具結作證，自不
    符合前述刑事訴訟法第158 條之3 、第159 條之2 或第159
    條之3 等有關傳聞例外之規定。被告丁○○及其辯護人既於
    本院審理時爭執上開警詢、偵訊筆錄無證據能力，依前開說
    明，被告丙○○於警詢及偵訊時之陳述，對於被告丁○○而
    言，均無證據能力。
四、證人即共同被告丁○○於警詢之陳述，對於被告丙○○而言
    有證據能力；但其於偵查中之陳述，對於被告丙○○而言無
    證據能力：
(一)經查，被告丁○○於警詢中就本件案發現場有幾人出手毆打
    被害人戊○○乙節之陳述，與其於本院審理中之陳述不盡相
    符；而其接受警員詢問前，業經警員依法告知其權利，且製
    作警詢筆錄時全程錄音，其警詢筆錄記載亦均採取一問一答
    之方式，參以被告丁○○於本院審理期間，均未曾提及其警
    詢陳述係出於非任意性，堪認警員製作被告丁○○之警詢筆
    錄時，係依法定程序為之，並無違法取供之情事，其陳述之
    信用性已受保障，再衡諸被告丁○○於警詢時之陳述較接近
    案發時點，且陳述當時未直接面對被告丙○○，心情較為篤
    定，壓力較小，較有可能為任意陳述，憑信性甚高，經考量
    其於審判外及審判中陳述之外部附隨環境及條件，應認其先
    前之陳述具有較可信之特別情況，且與本案待證事實間具有
    相當之關聯性及必要性，符合刑事訴訟法第159 條第2 規定
    ，自有證據能力。被告丙○○及其辯護人辯稱：證人即共同
    被告丁○○之警詢陳述，無證據能力云云，不足採信。
(二)次查，被告丁○○於偵訊時所為之陳述，對於被告丙○○而
    言，屬於被告丙○○以外之人於審判外之陳述，係傳聞證據
    ，本無證據能力；且被告丁○○於偵訊中係以被告之身分接
    受檢察官之訊問，未經具結，自不符合前述刑事訴訟法第15
    8 條之3 之規定。被告丙○○及其辯護人既於本院審理時爭
    執被告丁○○之偵訊筆錄無證據能力，依前開說明，被告丁○○於偵訊時之陳述，對於被告丙○○而言，無證據能力。
五、其他不爭執之供述及非供述證據，均有證據能力：
    按被告以外之人於審判外之陳述，雖不符刑事訴訟法第159
    條之1 至第159 條之4 之規定，而經當事人於審判程序同意
    作為證據，法院審酌該言詞陳述或書面陳述作成時之情況，
    認為適當者，亦得為證據；當事人、代理人或辯護人於法院
    調查證據時，知有刑事訴訟法第159 條第1 項不得為證據之
    情形，而未於言詞辯論終結前聲明異議者，視為有前項之同
    意，刑事訴訟法第159 條之5 定有明文。本件下列所引用之
    證據，均經本院依法踐行調查證據程序，公訴人、被告2 人
    及其各別辯護人俱不爭執各該證據之證據能力，且迄至本院
    言詞辯論終結前，未就上開證據之證據能力聲明異議，復查
    無依法應排除其證據能力之情形，本院審酌上開證據之形式
    及取得之過程並無瑕疵、與待證事實具有關連性等情況，認
    為適當，揆諸前揭規定，認上開證據俱有證據能力，均得為
    本案之證據。
貳、實體部分
一、被告及辯護人之答辯：
(一)訊據被告丙○○固不否認曾於98年2 月7 日晚間出現在高雄
    女中大門口之事實，惟矢口否認有何殺人或重傷害之犯行，
    辯稱：伊與丁○○是朋友，伊有於98年2 月7 日晚間10時7
    分許以0000-000000 號行動電話打給丁○○，約丁○○去看
    高雄燈會，並約在高雄女中大門口等，伊當天晚上在高雄女
    中大門口沒有看到戊○○及其友人，只看到有一群人在打架
    ，因當時與伊同行的女友很害怕，所以伊就先離開了，伊沒
    有持刀刺戊○○，也沒有拿電擊棒給丁○○云云。被告丙○○之辯護人則以：(1)證人戊○○、甲○○及乙○○之所以指
    認被告丙○○持小刀刺戊○○，均係受被告丁○○供述之影
    響所致，且證人甲○○與乙○○於偵查中述及被告丁○○及
    其友人在高雄女中大門口指認先前在瑞北路夜市瞪視之人等
    情節時，既能清楚指認在場之被告丁○○，卻不能指認當時
    站在被告丁○○身旁之人是否為被告丙○○，顯見證人戊○○、甲○○及乙○○指認被告丙○○為持刀之人乙節，均非
    實在。況警員並未在被告丙○○住處查獲任何犯案工具，足
    證本件被害人戊○○遭攻擊一事與被告丙○○無關。至被告
    丁○○陳稱持被告丙○○交付之電擊棒對空電擊一事，應係
    欲減輕自身罪責而將責任推卸予被告丙○○，不足採信。(2)
    被害人戊○○所受穿刺傷固有多處，但受傷面積不大，多屬
    長約1 至2 公分之範圍，且未及於心肺要害，足認被害人戊○○之傷勢應屬輕微，是下手之人應僅有傷害之故意，而無
    殺人或重傷害之故意等語，為被告丙○○辯護。
(二)另訊據被告丁○○固坦承案發當天晚上有應被告丙○○之邀
    至高雄女中大門口，並持被告丙○○所交付之電擊棒對空電
    擊之事實，惟矢口否認有何殺人或重傷害之犯行，辯稱：伊
    與丙○○是朋友，丙○○於98年2 月7 日晚上打電話給伊，
    叫伊去高雄女中大門口，並在電話中問：「你要不要挺我」
    ，但沒有講什麼事，伊騎乘機車到現場後，丙○○說要去處
    理事情，並將電擊棒交給伊，並交代表示如果有人要對丙○○不利，要求伊保護丙○○，伊看對方是一群小孩子，心想
    要離開，但伊還沒離開，丙○○就衝過去且被對方包圍，伊
    下意識要保護丙○○，就衝過去並拿電擊棒對空電擊2 下，
    對方人就散開了，伊因害怕就先騎機車離開現場，伊不知道
    當時有人帶刀，也不知道戊○○的背部是何人所刺云云。被
    告丁○○之辯護人則以：(1)被告丁○○係應被告丙○○之約
    始前往高雄女中大門口，且被告丁○○與被害人戊○○素不
    相識亦無嫌隙，應無傷害或殺人之動機。而依被害人戊○○
    、證人甲○○等人之陳述，均無法清楚確認被告丁○○有持
    電擊棒電擊戊○○一事，且被害人戊○○身上並未留有遭電
    擊灼傷之傷口，堪認被告丁○○僅持電擊棒對空電擊，並未
    傷害戊○○。(2)被告丁○○係接獲被告丙○○之電話始前往
    現場，對於現場會發生有人持類似瑞士刀之物攻擊戊○○之
    背部，以及戊○○受到背部多處穿刺傷等傷害結果，均毫無
    認識或預見，本件亦無其他證據顯示被告丁○○與下手之人
    間有犯意聯絡，況被害人戊○○之傷口害並未傷及心肺要害
    ，自不得逕推論下手之人有殺人或重傷害犯意等語，為被告
    丁○○辯護。
二、按殺人未遂罪之成立，以有戕害他人生命之故意，著手於剌
    殺之實行而未發生死亡之結果為要件，即須於實施殺害時，
    具有使其喪失生命之故意，倘缺乏此種故意，要難遽以殺人
    未遂罪論擬（最高法院47年臺上字第1364號、48年臺上字第
    33號判例意旨參照）；被害人受傷處所是否致命部位，及傷
    痕之多寡，輕重如何，僅足供認定有無殺意之參考，不能為
    區別殺人與傷害之絕對標準（最高法院19年上字第718 號判
    例意旨參照）；殺人未遂與傷害之區別，本視加害人有無殺
    意為斷，被害人受傷之程度，被害人受傷處所是否為致命部
    位，及傷痕多寡，輕重如何，僅足供認定有無殺意之參考，
    究不能據為區別殺人未遂與傷害之絕對標準，故不能僅因被
    害人受傷之位置係屬人體要害，即認定加害人自始即有殺害
    被害人之犯意（94年度臺上字第6857號判決意旨參照）。
三、經查：
(一)被告丙○○於98年2 月7 日晚間10時7 分許，以其持用之00
    00-000000 號行動電話，撥打被告丁○○持用之0000-00000
    0 號行動電話，邀約被告丁○○前往高雄女中大門口，被告
    丁○○依約前往，以及被告丙○○確有於當天晚間10時許出
    現在高雄女中大門口等情，業據被告2 人自承在卷（見高雄
    市政府警察局新興分局高市警新分偵字第0980006456號卷《
    下稱警卷》第5 、7 頁、臺灣高雄地方法院檢察署98年度偵
    字第8653號卷《下稱偵卷》第21至22、23頁），並有上開2
    線門號之通聯調閱查詢單及通聯明細表在卷可稽（見偵卷第
    9 至13頁），堪認被告丙○○、丁○○2 人於98年2 月7 日
    晚間10時7 分許後均有出現在本件案發地點即高雄女中大門
    口無訛。
(二)被告丙○○、丁○○夥同上開約5、6名丙○○之友人共同在
    高雄女中大門口毆打被害人戊○○之事實，業據證人即被害
    人戊○○分別於警詢、偵訊及本院審理中證稱：伊與朋友於
    案發當天晚上8 、9 點在瑞北路逛夜市，約逛1 個多小時後
    ，伊與甲○○、乙○○及其他朋友共7 、8 人要一起去愛河
    看燈會，因與朋友走散，所以伊以電話聯絡朋友約在高雄女
    中前會合。伊與甲○○、乙○○到達高雄女中後不久，突然
    有人過來向甲○○說什麼在夜市瞪人的事，並說要叫人來指
    認，然後就有一大群約7 、8 人走過來將伊包圍，其中1 人
    用手指著伊說「就是你啦！」，伊說沒有，此時丁○○就拿
    電擊棒舉高對空電擊威嚇伊的朋友，叫伊的朋友「閃！」，
    並說只針對伊一個人。伊的朋友本來都在伊身邊要阻擋對方
    打伊，但看到丁○○拿電擊棒，大家都閃開了，伊的朋友並
    沒有將該名指認伊的人包圍起來。隨後丁○○就拿電擊棒亂
    電伊，伊被電1 下就倒下去了，那個電擊棒很強，伊完全不
    能動，趴在地上，整個麻掉，但伊知道有很多人在打伊，有
    用甩棍、安全帽，也有徒手及用腳踢，過不久伊就感覺有人
    拿刀子捅伊背部，伊有回頭看，那個刺伊的人是握小刀朝伊
    背部猛刺，當時還有電擊棒繼續電伊。之後那群人就跑了，
    伊朋友檢查伊的傷勢，發現伊背部都是血，還有好幾個洞，
    就騎機車載伊去醫院。當時因為伊被電擊，全身麻掉，根本
    不知道被小刀刺到背部及被毆打的痛，到醫院後身體才慢慢
    開始覺得痛，急診室的醫師說伊的背部被刺了9 刀，只差零
    點幾公分就刺到肺部，需要住院觀察，但伊家人怕有人到醫
    院找伊，不敢讓伊住院太久。伊確定案發當時丁○○手上有
    拿電擊棒，因為丁○○一開始就有擊發，發出啪啪啪的聲音
    ，伊也確定自己有被電擊到，因為伊轉過身去看，看到藍藍
    的光，也有啪啪的聲音。至於拿刀刺伊的人與剛開始指認伊
    在夜市瞪視的人是同一個人，但與拿電擊棒電伊的人不同人
    ，伊知道自己是被類似折疊式瑞士刀的小刀刺傷，後來丁○○有來找伊和解，坦承當時有電擊伊，伊問丁○○誰是拿刀
    刺伊的人，丁○○說是一個叫「小刀」的人就是丙○○等語
    （見警卷第1 至2 頁、偵卷第32至33頁、訴字卷第95至99、
    102 至105 頁）；證人即在場目擊之甲○○分別於警詢、偵
    訊及本院審理中證稱：案發當天伊與戊○○、乙○○及另外
    一些朋友去逛瑞北路夜市，之後騎車去高雄女中等另外約的
    朋友要去看燈會。在高雄女中門口時，突然有二男二女走過
    來，其中有一個胖胖的男子就是丁○○，丁○○將雙手放在
    背後走過來，一開始就先找伊，問伊是否剛才在夜市瞪丁○○的朋友，伊說沒有，丁○○說記得是一台車風100 ，然後
    有1 個丁○○的朋友就說指認是戊○○瞪人，丁○○就先推
    戊○○1 下，伊這邊的人就上前問什麼事，但看到電擊棒，
    大家就跑走了，伊這邊的朋友只有上前去問什麼事，沒有刻
    意將某一個人圍起來。之後丁○○就正握拿電擊棒一直電擊
    戊○○，直到戊○○不支倒地，接著就有人拿疑似一般瑞士
    刀的東西刺戊○○背部，那個拿刀的人比丁○○瘦一點，比
    戊○○高一點，伊記得刺很多刀，戊○○被刺時，丁○○還
    在現場，對方差不多有7 、8 個人，年紀都比伊這邊的朋友
    要大，手上拿安全帽等物。對方當時是衝過去將戊○○圍起
    來，伊就看見戊○○趴在地上，對方後來自覺打夠了就走了
    ，伊這邊的人沒有積極去阻止，戊○○當時被電到有點麻痺
    不知道痛，伊這邊的人扶戊○○起來才發現戊○○流血了，
    因此就送戊○○去醫院並報警。伊之所以可以指認丁○○並
    帶警察到丁○○家查獲丁○○，是因為伊雖然不認識丁○○
    ，可是丁○○住伊家附近，伊看過丁○○等語（見警卷第9
    頁、偵卷第34至35頁、訴字卷第108 至111 、113 至116 頁
    ）；證人即在場目擊之乙○○分別於警詢及偵訊中證稱：案
    發當天伊與戊○○等朋友先去瑞北路逛夜市，逛完夜市都要
    去愛河看花燈，大家就約在高雄女中大門口等。在高雄女中
    等人時，就有一群人過來，剛開始是二個人過來，其中一人
    胖胖的就是丁○○，丁○○走過來時雙手放在背後，先跟甲○○說話，問甲○○有無在夜市瞪丁○○的朋友，甲○○說
    沒有，後來丁○○的朋友就一直指戊○○，之後對方7 、8
    個人就圍過來要打戊○○，丁○○先推戊○○，伊想把丁○○的手撥開，就看到有一個亮亮一直閃的東西弄到伊，伊嚇
    到退到旁邊，之後伊看見丁○○手握亮亮的東西電戊○○，
    戊○○倒在地上趴著，並一直往後面看是被誰毆打。對方有
    一人持疑似瑞士刀刺倒在地上的戊○○後背，伊記得刺很多
    刀，後來伊這邊一個朋友將戊○○扶起來，發現戊○○背後
    都是血，就趕快送戊○○去醫院等語（見警卷第12頁、偵卷
    第35至36頁）。衡之證人戊○○、甲○○及乙○○上開所述
    情節大致相符，且上開證人3 人與被告丙○○、丁○○於本
    件案發之前，均屬素昧平生，毫無糾紛仇怨，應無任意誣陷
    被告丁○○、丙○○之動機與必要，況證人戊○○所受傷害
    雖屬不輕，但其事後與被告丁○○以新臺幣（下同）8 萬元
    達成和解，後又同意降為6 萬元，被告丁○○亦已全數給付
    完畢後，證人戊○○經本院傳喚到庭作證時，被告丁○○向
    其表示很有誠意和解，詢問證人戊○○願否撤回告訴時，即
    答稱：願意等語，嗣經本院當庭諭知如本件經認定被告丙○○、丁○○該當刑法第277 條第1 項傷害罪，則證人戊○○
    撤回對於被告丁○○之告訴，效力及於被告丙○○部分之法
    律規定後，證人戊○○仍表示願撤回告訴（惟綜觀全卷，實
    無證人戊○○對被告丙○○、丁○○提出告訴之記載，證人
    戊○○應係誤認其報警處理並製作相關警詢、偵訊筆錄即謂
    已提出告訴，是證人戊○○此部分之表述應解為其主觀上不
    欲再追究被告丁○○、丙○○相關刑事責任之意）等情，有
    和解書1 紙、個人和解書影本1 份、本院審判筆錄可參（見
    偵卷第14、37頁、訴字卷第107 頁），堪認證人戊○○不僅
    未因本案藉機向被告丁○○索取高額之金錢賠償，且在被告
    丁○○依和解內容給付6 萬元後，即表示不再追究之意，甚
    且在其主觀認知上，亦一併放棄追究被告丙○○相關刑事責
    任，足徵證人戊○○前開證述僅在還原案發之事實過程，應
    無虛構情節以誣陷被告丁○○及丙○○之理。
(三)證人戊○○、甲○○與乙○○固均無法明確指認被告丙○○
    即為案發當時持類似瑞士刀之小刀刺傷戊○○之人，惟證人
    甲○○前開指稱：該名持刀之人較被告丁○○為瘦，較被害
    人戊○○為高之描述，確與被告丙○○相符（參見被告丙○○於本院審理期日當庭拍攝之照片，訴字卷第147 至148 頁
    ）。且被告丁○○於本院審理中結證稱：案發當日伊接到丙○○的電話，問伊要不要相挺，並要求伊到高雄女中，伊到
    達高雄女中旁邊巷子後，丙○○拿電擊棒給伊，伊與丙○○
    從該小巷高雄女中旁邊巷子走向大門口途中，有問丙○○發
    生何事，丙○○不說，只說跟人「卡到」，意指有結怨等語
    （見訴字卷第54至56、59、61、63頁），另被告丁○○於警
    詢時亦陳稱：（問：你殺人未遂時有無共犯？）總共有4 個
    人，有2 個人伊不認識，伊只認識丙○○，（問：當時現場
    有幾個人動手？另外二人有何特徵？）伊沒有動手，其他3
    人都有出手，伊等4 人都是男生等語（見警卷第7 頁反面）
    ，此部分之警詢筆錄並經本院依職權命本院法官助理勘驗屬
    實，有勘驗報告1 份在卷可稽（見訴字卷第37頁），而被告
    丁○○與被告丙○○為國中同學，彼此間並無仇怨乙節，業
    據被告丙○○陳述明確（見訴字卷第143 頁），則倘被告丙○○確無電召被告丁○○至高雄女中門口，並交付電擊棒予
    被告丁○○，要求被告丁○○相挺等情事，被告丁○○當不
    至於編造上開不實情節以誣陷被告丙○○，堪認本件案發起
    因確係被告丙○○認被害人戊○○先前在瑞北路夜市對其瞪
    視，心生不滿，始電召被告丁○○及其他不知真實姓名年籍
    之友人群聚在高雄女中門口，共同教訓被害人戊○○無訛。
    則衡諸常情，被告丙○○既為本案之始作俑者，又認為被害
    人戊○○對其瞪視、挑釁，則在案發當時出面指認被害人戊○○者，當是被告丙○○無誤，且被告丙○○本意既在教訓
    被害人戊○○，又事先即將可作為兇器攻擊用之電擊棒交付
    予被告丁○○，而不留供已用，自可合理推論被告丙○○當
    時應另持有其他可攻擊他人之武器。準此，證人戊○○前開
    證稱：案發當時在現場指認伊在瑞北路夜市瞪視的人與後來
    持刀刺伊背部者，是同一人，被告丁○○事後告訴伊該名持
    刀者是被告丙○○等語，即與事理無違，可信與事實相符。
(四)又被害人戊○○於案發後，經友人送至阮綜合醫院急救，經
    診斷背部受有多處穿刺傷（1.8x0.5x4 公分、1.5x0.5x4.5
    公分、2.2x0.6x4.5 公分、2.2x0.5x4 公分、1.0x0.3x2 公
    分、1.0x0.5x0.5 公分、1.8x0.5x1 公分、0.8x0.3x0.5 公
    分、0.8x0.3x0.5 公分）、左耳紅腫鈍挫傷等傷害，其背部
    所受穿刺傷多為由內往外、由上往下之方向等情，有阮綜合
    醫療社團法人阮綜合醫院診斷證明書、該醫院98年3 月30日
    阮醫教字第0980000151號函在卷可稽（見警卷第20頁、偵卷
    第16頁），益徵被害人戊○○確有遭人持銳器及其他不明鈍
    器毆打之事實。至上開診斷證明書上固未記載被害人戊○○
    身體有遭電擊灼傷之傷勢，惟電擊棒之作用原理係在電擊棒
    兩端點之間，利用電路產生瞬間脈衝電壓，經過身體內部傳
    導，造成局部肌肉因極快速反覆收縮而痙攣，並因之失去行
    動能力，並可能因傳入體內之電流對心臟血管與神經系統造
    成某種程度之影響，電擊棒一般能產生約50,000至300,000
    伏特之電力，其兩極間在電擊時產生之電弧如直接接觸皮膚
    裸露部位時，固可能造成皮膚灼傷，但如電擊棒隔著衣物接
    觸皮膚時，其電力仍可超過一般衣物之電阻傳入體內，產生
    與前述相同之電擊效果，而可能不會在皮膚上留下電擊灼傷
    之傷痕等情，業據財團法人私立高雄醫學大學附設中和紀念
    醫院98年10月6 日高醫附行字第0980003566號函覆本院明確
    （見訴字卷第47至48頁），參以案發當時為2 月間，正值冬
    季，被害人戊○○遭電擊當時，理應穿著厚重之冬衣，是其
    未在皮膚上留下遭電擊棒電擊所灼傷之傷痕，自屬可能，尚
    難僅以被害人戊○○就醫時未在其皮膚上發現遭電擊灼傷之
    痕跡，遽認被害人戊○○未曾遭電擊棒電擊。從而，被告丙○○因認遭被害人戊○○在瑞北路夜市瞪視、挑釁，遂夥同
    被告丁○○及其他約5 、6 名丙○○之友人，共同在高雄女
    中大門口包圍戊○○，由被告丁○○先持被告丙○○交付之
    電擊棒電擊戊○○致其倒地後，被告丙○○再持類似瑞士刀
    之銳器猛力揮刺戊○○之背部9 刀，在此同時被告丁○○續
    持電擊棒電擊戊○○，其他丙○○之友人則分持安全帽、甩
    棍等鈍器共同毆打戊○○等事實，自堪認定。被告丙○○及
    其辯護人辯稱：被告丙○○未交付電擊棒予被告丁○○，亦
    未持刀刺傷戊○○云云；及被告丁○○及其辯護人辯稱：被
    告丁○○並未持電擊棒電擊戊○○之身體，僅對空電擊2 下
    後就離開現場云云，均屬臨訟卸責之詞，不足採信。
(五)背部乃人體軀幹，如持利刃猛力揮刺，甚可能傷及重要臟器
    如肺部等器官及肺部附近主動脈或其他主要血管破裂，造成
    人之身體、健康之重大不治或難治之傷害，此為具有正常智
    識經驗之人均可預見之事。而被告丙○○、丁○○於案發當
    時均為年滿25歲有正常智識經驗之成年人，對於上開事項自
    不得諉為不知，然被告丁○○竟先持電擊棒電擊被害人戊○○致其倒地後，再由被告丙○○持類似瑞士刀之利刃猛力揮
    刺戊○○之背部共9 刀，其中2 刀深達4 公分、另有2 刀深
    達4.5 公分，有前開診斷證明書可證，此時被告丁○○及其
    他不詳姓名之丙○○友人尚分持電擊棒、安全帽、甩棍或徒
    手、腳踢之方式，繼續攻擊已毫無抵抗能力、蜷曲倒臥在地
    之戊○○，其等主觀上顯有縱使被害人戊○○身體或健康因
    而受有重大不治或難治之傷害亦不違背其等本意之犯意聯絡
    甚明。而被害人戊○○所受前開背部多處穿刺傷，經急診縫
    合共19針，且幸均未傷及心肺要害乙節，亦有前開阮綜合醫
    院之診斷證明書及函文在卷可稽（見警卷第20頁、偵卷第16
    頁），堪認被害人戊○○尚未發生重傷害之結果。綜上所述
    ，被告丙○○、丁○○及其他約5 、6 名丙○○之友人共同
    使戊○○受重傷而未遂之犯行，堪予認定。
(六)公訴意旨固認被告丙○○、丁○○上開所為，係基於殺人犯
    意為之。惟查，被告丙○○、丁○○於本件案發之前，與被
    害人戊○○素不相識，彼此間並無何深仇大恨，本件起因僅
    為被告丙○○認為被害人戊○○有對其瞪視之挑釁之舉，意
    欲教訓被害人戊○○而已，且被害人戊○○於一開始遭被告
    丁○○以電擊棒電擊身體後即失去行動能力蜷曲倒臥在地乙
    節，業如前述，倘被告丙○○、丁○○確有致被害人戊○○
    於死之故意，大可由被告丙○○直接持手中利刃刺、割被害
    人戊○○頭、頸、胸、腹部等人體極為重要，且一旦遭受利
    刃攻擊極易致命之部位攻擊，然被告丙○○捨此不為，僅朝
    被害人戊○○之背部揮刺，足認其等無致被害人戊○○於死
    之故意，一併敘明。
四、綜上所述，被告丙○○、丁○○共同使被害人戊○○受重傷
    而未遂之犯行，堪以認定。被告2 人前開所辯各節，核均屬
    臨訟卸責之詞，無可採信，被告2 人各別之辯護人上開辯護
    ，亦均不足為被告2 人有利之認定。本件事證明確，被告2
    人犯行洵堪認定，應予依法論科。
參、論罪科刑：
    被告丙○○、丁○○及其他約5 、6 名不知姓名之丙○○友
    人共同基於重傷害之犯意聯絡，以電擊棒電擊被害人戊○○
    ，並持類似瑞士刀之利刃揮刺被害人戊○○之背部9 刀，及
    分持安全帽、甩棍等物攻擊被害人戊○○，致被害人戊○○
    受有上開傷害，然未發生被害人戊○○身體或健康有重大不
    治或難治之傷害之結果，核被告丙○○、丁○○所為，均係
    犯刑法第278 條第3 項、第1 項之重傷未遂罪，被告2 人重
    傷害之犯行僅止於未遂，爰依刑法第25條第2 項規定，均按
    既遂犯之刑減輕之。公訴人認被告丙○○、丁○○上開所為
    ，均係犯刑法第271 條第2 項、第1 項之殺人未遂罪，尚有
    未洽，惟其基本之社會事實同一，本院自應變更起訴法條予
    以審理。被告丙○○、丁○○及其他約5 、6 名不知姓名之
    丙○○友人間，有犯意聯絡及行為分擔，應論以共同正犯。
    被告丙○○前於94年間，因違反職役職責案件，經國防部南
    部地方軍事法院判處有期徒刑1 年6 月確定，於95年4 月10
    日縮短刑期假釋出監，假釋期間付保護管束，後因保護管束
    期滿未經撤銷視為執行完畢等情，有臺灣高等法院被告前案
    紀錄表1 份在卷可按（見訴字卷第151 至152 頁），被告丙○○受徒刑之執行完畢，5 年以內故意再犯本件有期徒刑以
    上之罪，為累犯，應依刑法第47條第1 項規定，加重其刑。
    因被告丙○○同時有前揭加重其刑、減輕其刑之事由，依法
    先加後減之。又被告丁○○僅為應友人即被告丙○○之要求
    ，始參與前開犯行，於犯案過程中尚非居於主導地位，亦非
    持利刃傷害被害人戊○○之人，且其事後已與被害人戊○○
    洽談和解，並賠償被害人戊○○6 萬元，被害人戊○○更於
    本院審理中表示欲撤回對於被告丁○○之告訴（被害人戊○○實未提出告訴，業如前述），參以被告丁○○固否認犯行
    ，但其前開陳述對本件案情之釐清有一定之助益，本院審酌
    其犯罪情節及參與程度，認其犯罪之情狀尚有可憫之處，如
    科以減輕後之法定最低刑度有期徒刑2 年6 月，猶嫌過重，
    爰依刑法第59條規定遞減輕其刑。爰審酌被告丙○○僅因認
    遭被害人戊○○在夜市遊逛間瞪視，認被害人戊○○意欲挑
    釁，即夥同被告丁○○及其他友人共同以利刃揮刺、電擊棒
    電擊等兇殘方式攻擊被害人戊○○，致被害人戊○○受有如
    上之傷害，毫無法治觀念，危害社會安全甚鉅，並考量被告
    丙○○自始否認犯行，未曾賠償被害人戊○○之損害，犯後
    態度不佳，而被告丁○○已與被害人戊○○和解，並協助釐
    清本案情節，犯後態度尚非惡劣，另審酌被害人戊○○所受
    傷勢，及被告2 人之犯罪動機、目的、手段、智識程度、犯
    罪所生危險及損害等一切具體情狀，分別量處如主文所示之
    刑。再查，被告丁○○在此之前，未曾受有期徒刑以上刑之
    宣告，有臺灣高等法院被告前案紀錄表1 份在卷可按（見訴
    字卷第154 頁），素行尚佳，因年輕氣盛，一時失慮而觸犯
    刑章，且其已賠償被害人戊○○所受損害乙節，業如前述，
    堪認被告丁○○應有反省悔悟之心，諒其經此偵、審程式及
    科刑判決後，應知所警惕，信無再犯之虞，本院因認前開之
    刑以暫不執行為當，爰依刑法第74條第1 項第1 款規定宣告
    緩刑3 年，緩刑期間交付保護管束用勵自新。至被告丙○○
    所持之前開類似瑞士刀之利刃、被告丁○○所持之電擊棒，
    及前開約5 、6 名不知姓名年籍之丙○○友人所持之安全帽
    、甩棍等物，固均為供被告2 人共犯重傷未遂罪所用之物，
    且其中利刃及電擊棒均為被告丙○○所有，業據被告丁○○
    供述如前，惟該等利刃、電擊棒及安全帽、甩棍等物均未扣
    案，且並無證據證明屬違禁物，為避免將來執行之困難，爰
    均不予宣告沒收。
據上論斷，應依刑事訴訟法第299 條第1 項前段、第300 條，刑
法第28條、第278 條第3 項、第1 項、第25條第2 項、第47條第
1 項、第59條、第74條第1 項第1 款、第93條第1 項，判決如主
文。
本案經檢察官陳俊秀、毛麗雅到庭執行職務。
中    華    民    國    98    年    12    月    28    日
                  刑事第十七庭  審判長法  官  陳建和
                                      法  官  余銘軒
                                      法  官  毛妍懿
以上正本證明與原本無異。
如不服本判決應於收受送達後10日內向本院提出上訴書狀，並應
敘述具體理由；如未敘述上訴理由者，應於上訴期間屆滿後20日
內向本院補提理由書（均須按他造當事人之人數附繕本）「切勿
逕送上級法院」。
中    華    民    國    98    年    12    月    30    日
                                      書記官  林晏光
附錄本案論罪科刑法條：
中華民國刑法第278條
（重傷罪）
使人受重傷者，處 5 年以上 12 年以下有期徒刑。
犯前項之罪因而致人於死者，處無期徒刑或7 年以上有期徒刑。
第 1 項之未遂犯罰之。

司法院資訊處製作；財團法人民間司法改革基金會備份。
